【裁判字號】    98,上訴,3519
【裁判日期】    981009
【裁判案由】    偽造文書
【裁判全文】
臺灣高等法院刑事判決                98年度上訴字第3519號
上  訴  人  臺灣臺北地方法院檢察署檢察官
被      告  甲○○
上列上訴人因被告偽造文書案件，不服臺灣臺北地方法院98年度
訴字第545號，中華民國98 年7月8日第一審判決（起訴案號：臺
灣臺北地方法院檢察署98年度偵字第5739號），提起上訴，本院
判決如下：
    主  文
上訴駁回。
    理  由
一、本案經本院審理結果，認第一審判決對被告甲○○被訴偽造
    公文書部分為無罪之諭知，核無不當，應予維持，並引用第
    一審判決書記載之證據及理由（如附件）。
二、檢察官上訴意旨略以：被告係經「小陳（盧憬咸）」安排，
    與「阿豪」駕車搭載被告，由「小陳」進入7-11便利超商接
    收偽造公文書置入黑色手提袋後，「小陳」隨即在車內告知
    被告見到被害人乙○○○後應以「財政部中央存保局」「毛
    俊明」之名義自居，並將黑色手提袋交與被告，被告係假冒
    中央健保局毛俊明身分向被害人詐欺未遂一情，業據原判決
    採認為犯罪事實。按現行刑法將刑法第28條共同正犯構成要
    件「實施」修改為「實行」，修法理由揭示此修改並無礙於
    現行實務處罰「共謀共同正犯」之立場。共同正犯之所以應
    對其他共同正犯所實施之行為負其全部責任者，以就其行為
    有犯意之聯絡為限；若他犯所實施之行為，非在原計畫之範
    圍，而為其所難預見者，則僅就其所知之程度負其責任，未
    可概以共同正犯論。意思之聯絡並不限於事前有所謀議，即
    僅於行為當時有共同犯意之聯絡者，亦屬之，且其表示之方
    法，亦不以明示通謀為必要，即相互間有默示之合致，亦無
    不可。有最高法院73年台上第2364號判例可參。本件被告既
    共同去接收偽造之公文書，再持之以假冒之身分去詐欺被害
    人，雖未及拿出上開文書即被識破而逃走，但上開文書仍為
    其本人拋棄現場。被告之詐欺共同正犯行為應包括偽造文書
    默示之合致之同謀事實始為正辦等語。惟查被告雖供稱：係
    「盧憬咸」（小陳）帶其進去作收款，去坐「阿豪」的車；
    然亦供稱：盧憬咸提著公事包去7-11便利超商接收傳真，接
    完傳真後並沒有給其看傳真，是他們看完傳真後才告知其以
    何身分出面；且第一次就被查獲等語（見原審卷第41頁）。
    是依被告所述，其並未參與偽造之「法務部行政凍結執行命
    令」、「財政部中央存款保險局」函文之製作；況且「小陳
    」於接收上開偽造公文書之傳真時，偽造公文書之犯行已經
    完成，縱使被告事後知悉其所持有之公文書係偽造，亦無從
    就已完成之犯罪與共犯「小陳」等人有犯意聯絡而為共同正
    犯。此外，復無證據可認被告與共犯「小陳」等人就偽造上
    開公文書，自始即有犯意聯絡，自不能僅憑被告事後持有扣
    案偽造公文書，即認定被告與共犯間就偽造公文書犯行有默
    示之合致，而為共同正犯。檢察官上訴意旨，仍執陳詞，指
    摘原判決不當，為無理由，應予駁回。
據上論斷，應依刑事訴訟法第368條、第373條，判決如主文。
本案經檢察官壽勤偉到庭執行職務。
中    華    民    國    98    年    10    月    9     日
                  刑事第五庭  審判長 法  官  高明哲
                                     法  官  高玉舜
                                     法  官  劉秉鑫
以上正本證明與原本無異。
檢察官如不服本判決，應於收受送達後10日內向本院提出上訴書
狀，其未敘述上訴之理由者並得於提起上訴後10日內向本院補提
理由書（均須按他造當事人之人數附繕本）「切勿逕送上級法院
」。
被告不得上訴。
                                     書記官  蔡宜蓁
中    華    民    國    98    年    10    月    13    日


司法院資訊處製作；財團法人民間司法改革基金會備份。
